臺灣基隆地方法院民事判決　　　　　　　　 99年度醫字第1號
原　　　告　陳筱芬
訴訟代理人　黃俊六律師
被　　　告　王宜君
被　　　告　財團法人基隆長庚紀念醫院
上　一　人
法定代理人　程文俊
共　　　同
訴訟代理人　丁銘輝
上列當事人間請求侵權行為損害賠償事件，本院於民國100 年11
月16日言詞辯論終結，判決如下：
    主  文
原告之訴及假執行之聲請均駁回。
訴訟費用由原告負擔。
    事實及理由
一、原告主張：原告於民國97年10月8 日因車禍前往被告財團法
    人基隆長庚紀念醫院（下稱基隆長庚醫院）住院治療，由被
    告王宜君醫師擔任主治醫師，詎王宜君醫師竟未告知原告之
    骨折情形嚴重，且僅進行「骨折復位及固定手術」，導致手
    術後原告仍持續感到不舒服，多次回診反應，王宜君醫師均
    僅表示復健期間未滿，7 個月後原告發現仍未改善，始於98
    年6 月7 日由蘇君毅醫師初步診斷為：其他義體裝置物、種
    類及移植物所致之機械性併發症，癒合不良之骨折等語，原
    告遂於98年6 月8 日進行移除骨內固定物手術，於98年6 月
    10日出院時，吳茂賢醫師出具之診斷證明書記載：原告左側
    脛骨平台骨折術後合併骨癒合不良、左膝前十字韌帶斷裂、
    左膝外側半月板破裂等語，則王宜君醫師未盡告知義務且未
    作適當之處理，導致原告之病情因誤診及治療不當而惡化，
    必須進行第二次手術治療，並遺有前開傷害，原告自得依民
    法第184 條第1 項前段、第188 條第1 項之規定，請求王宜
    君醫師與基隆長庚醫院連帶賠償醫療費用新臺幣（下同）15
    ,439元、勞動能力損失293,760 元及非財產上損害1,000,00
    0 元，總計1,309,199元，為此提起本件訴訟等語。並聲明：
    被告應連帶給付原告1,309,199元，及自起訴狀繕本送達之
    翌日起至清償日止，按週年利率5%計算之利息，暨願供擔保
    請准宣告假執行。
二、被告則以：原告於97年10月8 日就診時，王宜君醫師即明確
    告知其傷勢屬嚴重骨折，嗣後發生急性及慢性併發症後遺症
    機率極大，癒後功能也會打折，經說明取得原告同意後始進
    行復位及固定手術治療。本件因原告所受骨折傷勢為分類第
    六級傷害最嚴重之骨折，大多併有軟組織的受損（即韌帶、
    半月板等膝蓋問題），臨床上如遇骨折嚴重度屬分類第六級
    者，醫界共識係先處理骨折傷勢（即骨折復位與適當固定）
    ，軟組織部分則留待日後視復原情況採階段性處理，原告當
    時仍處傷勢復原觀察期中，王宜君醫師並無置之不理。至原
    告左膝前十字韌帶及外側半月板所遺留之傷害，係當初車禍
    外傷所致，並非導因於王宜君醫師之治療不當，王宜君醫師
    於醫療上並無疏失，則原告請求王宜君醫師與基隆長庚醫院
    連帶負損害賠償責任應無理由等語，資為抗辯。並聲明：原
    告之訴駁回。
三、不爭執及爭執事項：
（一）不爭執事項：
      原告於97年10月8 日發生車禍，至基隆長庚醫院急診室就
      診，由王宜君醫師於同日進行骨折復位及固定手術，並於
      同年月14日出院。嗣原告於98年6 月8 日再次入院，由蘇
      君毅醫師進行移除骨內固定物手術，並安排磁振造影檢查
      ，於同年月10日出院，出院診斷為左脛骨內固定移除、左
      膝前十字韌帶斷裂及左膝外側半月板破裂。
（二）爭執事項：
   1、王宜君醫師為原告進行骨折復位及固定手術，是否有誤診
      或治療不當之情事？如有上開疏失，是否導致原告左膝前
      十字韌帶斷裂、外側半月板破裂？
   2、王宜君醫師有無告知原告之傷勢屬於嚴重之骨折？如未告
      知，是否導致原告延宕治療？
   3、原告請求被告連帶給付1,309,199元有無理由？
四、得心證之理由：
（一）原告主張因王宜君醫師誤診及治療不當，導致其受有前揭
      傷害，然本件經送請行政院衛生署醫事審議委員會鑑定結
      果以：由術前X 光檢查以觀，原告之脛骨平台骨折，屬於
      Schatzer Type Ⅵ（第六級），為該類骨折中最嚴重者，
      且脛骨平台骨折屬於高能量之骨折，經常合併周邊組織關
      節內軟骨及韌帶之受傷，故本案在診斷上是正確的；又依
      據原告之傷勢，臨床實務上，應優先進行骨折之固定，軟
      組織受傷部分可待骨折癒合後，若確實有不穩定之情形，
      可與病人討論要採行保守治療（如支架或復健訓練）或進
      行韌帶重建手術，因此本案王宜君醫師於97年10月8 日僅
      進行骨折復位及內固定手術，符合醫療常規，倘脛骨平台
      骨折合併前十字韌帶受損，一般而言，亦會待其骨折癒合
      ，摘除內固定後，再施行韌帶重建手術，因施行韌帶重建
      手術時，需於近端脛骨及脛骨平台處，進行鑿洞，使新韌
      帶植入物穿過，再以螺絲固定，故須待脛骨及脛骨平台骨
      折癒合後，方能進行；至原告雖有前十字韌帶斷裂及外側
      半月板破裂之情形，然王宜君醫師所固定之鋼板及螺絲均
      係位於關節外，故相關韌帶及半月板之損傷，係原告受傷
      時即造成，並非手術不當所致等語，有行政院衛生署100
      年9 月28日衛署醫字第1000213734號函附編號0000000 號
      鑑定書（見本院卷第208 至210 頁）附卷可稽，堪認王宜
      君醫師未誤診原告之傷勢，其於97年10月8 日僅先為原告
      進行骨折復位及內固定手術，亦符合醫療常規，並無疏失
      ，且原告所受韌帶及半月板損傷，與王宜君醫師所進行之
      骨折復位及內固定手術間復不具因果關係，從而，原告前
      揭主張均屬無據。
（二）原告復主張王宜君醫師未告知原告之傷勢屬於嚴重之骨折
      ，導致原告延宕治療等語，然原告於97年10月8 日上午8
      時16分許經送往基隆長庚醫院急診室就診，於同日上午8
      時45分許會診骨科黃書偉醫師，依會診紀錄醫師有告知原
      告腔室症候群之可能及危險，進行骨折復位固定手術前之
      評估、準備及解釋手術之危險及預後，此有黃書偉醫師及
      王宜君醫師共同署名之會診單（見本院卷第74頁正反面）
      在卷足憑，堪信王宜君醫師已盡其告知義務。至王宜君醫
      師於住院診療計畫書之初步診斷欄中記載「僅脛骨未明示
      部位之閉鎖性骨折」，而未記載原告之傷勢屬嚴重骨折，
      因該住院診療計畫書僅為病歷之一部分，前開會診單中既
      已詳載告知事項，則住院診療計畫書中縱未詳為記載，亦
      難認王宜君醫師有未盡告知義務之情事。再者，依原告之
      傷勢，僅能先進行骨折復位及固定手術，須待骨折癒合後
      ，始能進行軟組織之治療，已如前述，故王宜君醫師是否
      告知原告之傷勢屬於嚴重之骨折，均不至導致原告延宕治
      療，是以，原告此部分主張，亦非有理。
（三）王宜君醫師於本件醫療過程中，並無誤診、治療不當或未
      盡告知義務之疏失，且原告所受之傷害，係因骨折所致之
      周邊組織傷害，與王宜君醫師之診斷及處置亦不具有相當
      因果關係，則本件自不該當於侵權行為之要件，故原告依
      民法第184 條第1 項前段、第188 條第1 項之規定，請求
      王宜君醫師與其僱用人基隆長庚醫院連帶負侵權行為之損
      害賠償責任，即有未合。
五、綜上所述，原告依侵權行為之法律關係，請求被告應連帶給
    付1,309,199 元，及自起訴狀繕本送達之翌日起至清償日止
    ，按週年利率5%計算之利息，為無理由，應予駁回。又原告
    之訴既經駁回，其假執行之聲請亦失所附麗，爰併予駁回。
六、訴訟費用負擔之依據：民事訴訟法第78條。
中    華    民    國   100    年    11    月    30    日
                  民事庭法  官  陳怡安
以上正本係照原本作成。
如對本判決上訴，須於判決送達後廿日內向本院提出上訴狀。如
委任律師提起上訴者，應一併繳納上訴審裁判費。
中    華    民    國   100    年    11    月    30    日
                        書記官  王鵬勝